【裁判字號】    97,聲,544
【裁判日期】    970528
【裁判案由】    返還提存物
【裁判全文】
臺灣臺中地方法院民事裁定               97年度聲字第544號
聲  請  人  梁博仁（即紅寶石大樓管理負責人）
相  對  人  霖園建設股份有限公司(即紅寶石大樓管理中心)
法定代理人  甲○○
相  對  人  乙○○
上列聲請人聲請返還擔保金事件，本院裁定如下：
    主      文
聲請駁回。
聲請程序費用由聲請人負擔。
    理      由
一、本件聲請意旨略以：聲請人與相對人間請求返還大樓管理物
    件等事件，聲請人前遵本院92年度裁全冬字第2669號民事裁
    定，為擔保假處分所受之損害，曾提供新臺幣18萬元為擔保
    金，並以本院92年度存字第1135號提存事件提存，及聲請本
    院以92年度執全字第936號假處分執行事件，實施假處分在
    案。茲因其本案訴訟即92年度訴983號確認管理權不存在等
    事件，經第一審判決後，於第二審訴訟程序（臺灣高等法院
    台中分院92年度上字434號）中，撤回對相對人起訴而終結
    ；訴訟終結後，聲請人已定20日以上之期間催告相對人行使
    權利而未行使，爰依民事訴訟法第104條第1項第3款之規定
    ，聲請返還本院92年度存字第1135號提存事件之擔保金等語
    。
二、按訴訟終結後，供擔保人證明已定20日以上之期間，催告受
    擔保利益人行使權利而未行使，或法院依供擔保人之聲請，
    通知受擔保利益人於一定期間內行使權利並向法院為行使權
    利之證明而未證明者，法院應依供擔保人之聲請，以裁定命
    返還其提存物，民事訴訟法第第104條第1項第3款定有明文
    。前開規定，於其他依法令供訴訟上之擔保者準用之，並為
    同法第106條所明定。查聲請人主張之事實，固據其提出前
    開提存書、郵局存證信函、本院92年度訴字第983號民事判
    決及92年度裁全冬字第2669號民事裁定等影本為證。惟：
  (一)按92年12月31日修正前公寓大廈管理條例（下稱修正前公寓
    大廈管理條例）第3條第8款及第9款（修正後則為第9款、第
    10款）規定，公寓大廈之管理委員會，係指住戶為執行區分
    所有權人會議決議事項暨公寓大廈管理維護工作，互選管理
    委員若干人設立之組織；而管理負責人係指未成立管理委員
    會，由區分所有權人及住戶互推一人為負責管理公寓大廈之
    事務者。又依修正前公寓大廈管理條例第35條第1項、第37
    條（修正後則為第38條第1項、第40條）規定，公寓大廈之
    管理委員會、管理負責人有當事人能力，是依前開規定可知
    ，管理負責人之推選，乃以無管理委員會之設置為前提。
  (二)查本件假處分事件之聲請人雖為梁博仁即紅寶石大樓管理負
    責人，而本案訴訟（本院92年度訴983號確認管理權不存在
    等事件）之當事人於第一審訴訟程序本亦為梁博仁即紅寶石
    大樓管理負責人，然於第二審訴訟程序（臺灣高等法院台中
    分院92年度上字434號），已由法院裁定由王瑩玲（紅寶石
    大樓管理委員會主任委員）為梁博仁即紅寶石大樓管理負責
    人之承受訴訟人續行訴訟，該裁定並確定在案，而王瑩玲依
    法承受訴訟後，已因撤回對相對人起訴而使本案終結等情，
    業經本院調卷查明屬實，揆諸前開說明，紅寶石大樓既已設
    置管理委員會，即無管理負責人之存在，則訴訟終結後，催
    告相對人行使權利者，及向法院聲請返還擔保金者，自不得
    再由聲請人梁博仁即紅寶石大樓管理負責人為之，是聲請人
    聲請返還擔保金，於法不合，自應駁回。
三、依民事訴訟法第95條、第78條，裁定如主文。
中    華    民    國    97    年    5     月    28    日
                  民事第二庭  法  官  楊國精
正本係照原本作成。
如對本裁定不服，應於裁定送達後10日內向本院提出抗告狀（須
附繕本），並繳納抗告裁判費新臺幣1,000元。
中    華    民    國    97    年    5     月    28    日
                              書記官


司法院資訊處製作；財團法人民間司法改革基金會備份。
